【裁判字號】    98,訴,752
【裁判日期】    981117
【裁判案由】    毒品危害防制條例
【裁判全文】
臺灣高雄地方法院刑事判決               98年度訴字第752號
公  訴  人  臺灣高雄地方法院檢察署檢察官
被      告  丙○○
選任辯護人  張啟祥律師
上列被告因毒品危害防制條例案件，經檢察官提起公訴（98年
度偵字第11958 號），及移送併辦（98年度偵字第18276 號），
本院判決如下：
    主  文
丙○○共同持有第一級毒品，累犯，處有期徒刑陸月，如易科罰
金，以新臺幣壹仟元折算壹日。扣案之門號0000000000手機壹支
（含SIM 卡壹枚），沒收。
    事  實
一、丙○○曾因違反毒品危害防制條例案件，分別經臺灣高雄地
    方法院94年度訴字第622 號、95年度訴字第2300號判處有期
    徒刑1 年2 月、8 月、8 月及4 月確定，嗣經減刑後定應執
    行刑有期徒刑10月確定，並接續執行，而於民國96年10月26
    日因縮短刑期假釋出監，並於同年11月4 日因假釋期滿未經
    撤銷假釋視為已執行完畢。猶不知悔改，其明知海洛因係毒
    品危害防制條例第2 條第2 項第1 款所列之第一級毒品，未
    經許可不得持有，竟與甲○○基於共同持有第一級毒品海洛
    因之犯意，於98年4 月12日上午某時許，在其位於高雄市三
    民區鼎金三巷3 之1 號住處，受甲○○之託代為捲海洛因香
    煙，而由甲○○交付不明數量之第一級毒品海洛因予丙○○
    而持有之，嗣由丙○○將該第一級毒品海洛因摻入香煙中，
    再捲成數量不詳之海洛因香煙後，旋於同日晚上9 時26分許
    以其所有之門號0000000000號手機通知甲○○取回該業已捲
    好之海洛因香煙。
二、案經高雄縣政府警察局移送臺灣高雄地方法院檢察署檢察官
    偵查起訴。
    理  由
壹、程序部分：
    按被告以外之人於審判外之言詞或書面陳述，除法律有規定
    者外，不得作為證據，刑事訴訟法第159 條第1 項定有明文
    。又被告以外之人於審判外之陳述，雖不符前4 條之規定，
    而經當事人於審判程序同意作為證據，法院審酌該言詞陳述
    或書面陳述作成時之情況，認為適當者，亦得為證據，刑事
    訴訟法第159 條之5 第1 項亦定有明文。本院用以認定本案
    事實所憑之被告以外之人於審判外之言詞或書面陳述，檢察
    官及被告於審判程序中均未曾聲明異議，並同意將之作為證
    據（本院訴卷第188-192 頁），本院復審酌該等言詞或書面
    陳述作成時之情況均屬正常，且與本案相關之待證事實具有
    關連性，認適當作為證據，依前開之規定，認上開陳述均具
    有證據能力，合先敘明。
貳、有罪部分：
一、訊據被告丙○○對於上揭事實坦承不諱，核與證人甲○○於
    本院審理時所為證述相符，並有丙○○所使用之門號
    0000000000號行動電話與甲○○所使用之門號0000000000號
    行動電話於998 年4 月12日下午9 時26分01秒之通訊監察監
    聽譯文乙份在卷可參（訴卷第135 頁），又上開電話確為被
    告與甲○○之間的對話，且對話之內容是甲○○拿第一級毒
    品海洛因給被告，請被告幫其捲煙等情，業經被告、甲○○
    供承在卷（訴卷第169 、175 頁），復均本院當庭勘驗錄音
    光碟無誤，有勘驗筆錄1 份在卷可稽（訴卷第169 頁），已
    足資擔保被告上開任意性自白之真實性，堪信為真實。是本
    件事證明確，被告犯行，洵堪認定，應依法論科。
二、論罪科刑部分：
    核被告所為，係犯毒品危害防制條例第11條第1 項之持有第
    一級毒品罪。被告丙○○就上開持有第一級毒品海洛因之行
    為，與甲○○有行為分擔及犯意聯絡，為共同正犯。又檢察
    官固認被告應係犯毒品危害防制條例第4 條第1 項之販賣第
    一級毒品罪嫌，惟本件檢察官所舉之證據，尚不足以使本院
    就被告被訴販賣第一級毒品部分達於有罪之心證，是被告販
    賣第一級毒品犯行，尚屬不能證明（詳如後述）。另按毒品
    危害防制條例第8 條第6 項雖規定：「轉讓毒品達一定數量
    ，加重其刑至二分之一，其標準由行政院定之」，行政院並
    據該規定於93年1 月7 日發布「轉讓持有毒品加重其刑之數
    量標準」，該標準第2 條第1 項第1 款規定：「轉讓、持有
    第一級毒品達淨重五公克以上者，加重其刑至二分之一」，
    但本案並無證據證明被告所持有海洛因之淨重逾5 公克，依
    罪疑有利於被告之原則，自不得依該標準加重其刑，附此敘
    明。又被告有如事實欄所載之犯罪科刑及執行情形，有臺灣
    高等法院被告前案紀錄表1 份在卷可查，其於受有期徒刑執
    行完畢後，5 年內故意再犯本件有期徒刑以上之罪，為累犯
    ，應依刑法第47條第1 項規定，加重其刑。爰審酌被告明知
    第一級毒品海洛因有害他人身心健康，且為法律所禁止持有
    及施用之物，卻無視法令，接受甲○○之交付而持有之，並
    進而為其加工摻入香煙中，再提供予甲○○吸食，戕害他人
    身心健康，危害社會秩序非輕，其行為實有不該，應予非難
    ，並參酌被告持有毒品之動機、目的、手段、犯後態度及所
    生之危害等一切情狀，量處如主文所示之刑，並諭知易科罰
    金之折算標準，以資懲儆。
三、沒收部分：
    上開被告所捲之海洛因香煙業已交付甲○○，甲○○並已吸
    食完畢等情，業經甲○○證述在卷（訴卷第176 頁），爰不
    予宣告沒收。至扣案之門號0000000000手機1 支，為被告所
    有，且為其與甲○○連絡供本件犯罪之用，業經被告供承在
    卷（偵卷第14頁），應依刑法第38條第1 項第2 款宣告沒收
    。至扣案之第一級毒品海洛因3 包、摻有第一級毒品海洛因
    之香菸3 支、電子磅秤1 台、分裝袋2 包、分裝勺6 枝及安
    非他命吸食器1 組、甲基安非他命1 包等物，固均為被告所
    有，業據被告自承在卷，惟扣案物中第一級毒品海洛因3 包
    、摻有第一級毒品海洛因之香菸3 支、甲基安非他命1 包，
    係被告所施用之毒品，而被告施用第一、二級毒品犯行，業
    經臺灣高雄地方法院檢察署檢察官以98年度毒偵字第2796號
    提起公訴，復經本院98年度審訴字第2232號判決有罪，分處
    有期徒刑8 月及4 月，並合併定執行刑有期徒刑11月確定，
    與本案上開持有毒品行為顯然無關，二者亦無高、低度行為
    之吸收關係可言（最高法院90年度台非字第174 號、94年度
    台上字第1039號判決意旨可參），有上開起訴書、判決書、
    台灣高等法院高雄分院被告前案紀錄表各1 份在卷可參，此
    部分應由檢察官另為適法之處理；至電子磅秤1 台、分裝袋
    2 包、分裝勺6 枝、安非他命吸食器1 組，或為被告施用毒
    品所用之物或為其日常生活所用之物，亦無證據證明與本件
    被告前開犯行有關，爰均不為沒收銷燬或沒收之宣告，附此
    敘明。
參、不另為無罪諭知部分：
一、公訴及併辦意旨係以：被告丙○○基於販賣第一級毒品海洛
    因之犯意，於98年4 月12日某許，在其位於高雄市三民區鼎
    金三巷3 之1 號住處，以不詳之價格，將其於不詳時、地向
    不詳對象販入之第一級毒品海洛因中之不詳數量，販賣予甲
    ○○。因認被告係涉犯毒品危害防制條例第4 條第1 項之販
    賣第一級毒品罪嫌等語。
二、按犯罪事實應依證據認定之，無證據不得認定其犯罪事實；
    不能證明被告犯罪者，應諭知無罪之判決，刑事訴訟法第15
    4條第2項、第301條第1項分別定有明文。又按認定犯罪事實
    所憑之證據，其為訴訟上之證明，須於通常一般之人均不致
    有所懷疑，而得確信其為真實之程度者，始得據為有罪之認
    定，最高法院76年台上字第4986號著有判例。再刑事訴訟法
    第161 條第1 項規定：檢察官就被告犯罪事實，應負舉證責
    任，並舉出證明之方法。因此，檢察官對於起訴之犯罪事實
    ，應負提出證據及說服之實質舉證責任。倘其所提出之證據
    ，不足為被告有罪之積極證明，或其指出證明之方法，無從
    說服法院以形成被告有罪之心證，基於無罪推定原則，自應
    為被告無罪之諭知（最高法院92年度台上字第128 號判例意
    旨參照）。次按裁判上一罪案件，檢察官就犯罪事實一部起
    訴者，依刑事訴訟法第267 條規定，其效力及於全部，受訴
    法院基於審判不可分原則，對於未經起訴之其餘事實，應一
    併審判，此為犯罪事實之一部擴張；同理，檢察官所起訴之
    全部事實，經法院審理結果認為一部不能證明犯罪或行為不
    罰時，僅於判決理由內說明不另為無罪之諭知，毋庸於主文
    內為無罪之宣示，此為犯罪事實之一部縮減。至於刑事訴訟
    法第300 條所規定，有罪之判決，得就起訴之犯罪事實，變
    更檢察官所引應適用之法條者，係指法院在事實同一之範圍
    內，不變更起訴之犯罪事實；亦即在不擴張及減縮原訴之原
    則下，於不妨害基本社會事實同一之範圍內，始得自由認定
    事實，適用法律，三者不能混為一談（最高法院92年度台上
    字第1841號判決意旨參照）。
三、公訴及併辦意旨認被告係涉犯毒品危害防制條例第4 條第1
    項之販賣第一級毒品罪嫌無非以：(一)證人甲○○之證詞、(二)
    甲○○確有施用毒品行為、(三)扣案物品中有第一級毒品海洛
    因3 包、滲有第一級毒品海洛因之香菸3 支、電子磅秤1 台
    、分裝袋2 包、分裝勺6 枝、(四)被告坦承於98年3 月25日曾
    有綽號「芋頭」之人以行動電話門號0000000000號撥打被告
    所持有行動電話門號0000000000號表示欲購買第一級毒品海
    洛因，被告且允諾之並相約見面，惟因「芋頭」未攜帶足夠
    現金致交易未能完成，若「芋頭」攜帶足夠之現金，被告即
    予販賣一等，以為論據。
四、訊據被告丙○○固坦稱有於上開時、地，受甲○○之託，由
    甲○○交付海洛因而持有之，再由丙○○將海洛因摻入香煙
    中捲成數量不詳之海洛因香煙後，交付與甲○○吸食之事實
    ，惟堅決否認有販賣毒品海因予甲○○之犯行，並辯稱：我
    只是幫忙捲煙而已，但我真的沒有販賣海洛因等語。經查：
(一)、證人甲○○於98年4 月15日本件案發後警詢中確曾供稱：我
    所施用之第一級毒品海洛因是向綽號「阿達」本名丙○○及
    綽號「SOGO」之男子所購買。從98年3 月中旬起至98年4 月
    14日止，每隔3-4 天就以新台幣5000元，向丙○○購買海洛
    因1 包（毛重約1 公克），我每次均打0000000000或
    0000000000行動電話約定交易地點，交易地點有高雄市○○
    區○○路與鼎中路口、鼎中路上台灣網網咖內外等處等語綦
    詳（偵卷第34頁）；嗣於同日檢察官偵查中復稱：我從97年
    11月左右開始跟丙○○買（第一級毒品海洛因），大概1 ～
    3 天買一次，每次買半半就是1 公克的量要5 千元。買了很
    多次，多少次我記不起來，最近一次是在4 月12日晚上，在
    左營區某個朋友家買的，我大部分宋浩然都是約在那邊交易
    。當天我有跟丙○○買是在丙○○家裡，我與丙○○都是在
    他家或網咖交易，我都是用0000000000及0000000000撥打丙
    ○○0000000000及0000000000號電話的等語（偵卷第77、78
    頁）。是依上開偵訊筆錄記載，關於98年4 月12日這天甲○
    ○究竟是跟丙○○或宋浩然買毒品海洛因，又當天交易地點
    究竟是「左營區某個朋友家」、或「丙○○的家」、或「網
    咖」，甲○○證述之內容即前後不一，已容有瑕疵可指。嗣
    經本院當庭勘驗上開偵訊錄音光碟結果，甲○○係證述：最
    近一次是4 月12日是在左營一個長輩家、是一個朋友家跟他
    買的，…這次是跟宋浩然買的，買2 次，宋浩然1 次，丙○
    ○，好像，反正那天晚上我有去他家，我跟丙○○唷，都是
    在他家，那天晚上都是在他家還有網咖，對，買就這2 個地
    方，（所以你在左營區某個朋友家是跟宋浩然，對不對？）
    嗯（當天你也有跟丙○○買？）嗯，丙○○（甲○○並點頭
    ），（是在丙○○那裡的家裡？）鼎金還是鼎中那邊，那個
    路我不知道要怎麼講，那路我不熟，我不認識他家等語，有
    勘驗筆錄及錄音譯文1 份在卷可參（訴卷第187 、188 、
    195 頁）。是甲○○雖有供證其於98年4 月12日當天有在左
    營一個長輩家也是朋友的家跟宋浩然買海洛因，然關於丙○
    ○之部分，甲○○僅陳述其當晚也有去丙○○家及網咖，但
    並未直接陳述其當晚有向丙○○購買海洛因，而係檢察官訊
    問其：「當天你也有跟丙○○買？」甲○○始回答：「嗯，
    丙○○」（甲○○並點頭），是甲○○上開證述就其當天與
    丙○○交易毒品之金額、數量等細節尚不明確。
(二)、況證人甲○○於審理中供承略以：四月十二日那天晚上我是
    去丙○○他家拿他幫我捲好的海洛因香煙，該香煙是我要吸
    食的，當天沒有在其他時間跟被告買毒品，而21時26分這通
    電話也不是買毒品，應該是我要去跟丙○○拿香煙，而且我
    記得他不在家。至於偵查筆錄上左營區這段我應該不是講說
    我在左營區跟丙○○買，實際上丙○○的家根本不在左營區
    ，因為我是左營人，所以應該是向左營區的某個朋友買的，
    其實這跟四月十二日沒有關係。（你為何會提到宋浩然？）
    我是因為宋浩然我才認識丙○○的。四月十二日晚上我真的
    有吸食海洛因，應該是被告幫我捲的。所以四月十二日當天
    我有請被告幫我捲煙，但是並沒有向他購買。…（偵查、警
    詢中你一再的指稱向被告購買毒品，並且在檢察官面前具結
    後作證，但到本院中還是具結，卻作證說沒有向被告購買毒
    品，究竟哪一個才是真話，又你說是用電話向被告購買毒品
    的，請問你都打被告的哪壹支電話，又偵查卷第77 頁 你又
    講最後一次吸食毒品是四月十五日早上九點，在警局因為害
    怕所以才講是四月十二日最後一次施用，究竟最後一次施用
    是哪一天？今天早上法官勘驗警詢錄音帶的過程，就所聽到
    的部分，似乎沒有聽到警察有對你恐嚇的情形，你究竟為什
    麼會害怕？你兩邊都具結，一個證述有賣，一個證述沒賣，
    恐怕是有偽證罪的問題，但這涉及到被告究竟有罪、無罪，
    本院仍然希望你據實的陳述，如果有偽證罪，於判決確定之
    前自白者，還是可以減輕其刑，我那時候第一次被抓，真的
    很緊張，我好像是從去年九月初還是十月開始吸食毒品，我
    真的沒有跟丙○○購買過，我因為不太會捲（海洛因香煙）
    ，所以我打電話請丙○○幫我捲（海洛因香煙），但我真的
    沒有跟他購買海洛因。我偵查中的陳述是偽證。在警察局那
    時候我為了想要逃避、脫罪，我以為警察是要針對丙○○，
    所以才說是向丙○○購買海洛因的。又稱：宋浩然、丙○○
    應該沒有共同販賣毒品。我四月十五日被抓前最後一次吸食
    是被抓當天早上我的確有抽（海洛因香煙）。四月十二日拿
    回由被告幫我捲的海洛因香煙之後，我的確有抽等語（訴卷
    第176-178 頁）。是甲○○之證述既前後不一，已容有瑕疵
    可指，因此，本院實難以甲○○之警、偵之證述作為被告有
    檢察官所指販賣海洛因犯行之認定依據。
(三)、再參以被告丙○○所持用0000000000行動電話與甲○○所持
    用0000000000行動電話於98年4 月12日下午9 時26分01秒之
    電話監聽譯文：
    B：喂，你在哪？
    A：我跟我老大出去外面處理事情，你放的那包我給你輪（
       台）好了，去家裡找阿虎，阿虎會拿給你。你過家裡找
       阿虎，阿虎會拿給你。
    B：他沒睡嗎？
    A：他在家在看電視，有做好了，我攏嘎做好了。你就打給
       他，我嘎我大仔出門，要處理事情。我已經交待給他了
       。
    B：阿有什麼事情嗎。
    A：不知道。
    B：有事打給我。
    A：短的輪（台）比較厚，3支厚的4支薄的。
    B：好，有事馬上打給我。
    上開電話確為被告丙○○與證人甲○○之對話，又上開監聽
    譯文中之A 為被告、B 為甲○○等節，分別為被告及甲○○
    供認在卷（訴卷第166 背面、175 頁），並經本院當庭勘驗
    無誤，有勘驗筆錄附卷可稽（訴卷第167 頁）。而依上開電
    話監聽譯文所示，被告係主動告知甲○○：你放的那包（香
    煙），我已經幫你輪（台語）好了，你去家裡找阿虎拿，阿
    虎會將捲好的煙拿給你；又稱：短的輪（台語）比較厚，3
    支厚的4 支薄的等語明確，準此，甲○○確有委託被告幫其
    捲海洛因香煙乙事，足堪認定。因此，檢察官所指被告有於
    98 年4月12日販賣第一級毒品海洛因予甲○○之犯行，依上
    開電話監聽譯文亦屬難以證明。
(四)、又被告本身及甲○○均有施用毒品之習慣及前科，業經被告
    及甲○○供承在在卷，並有台灣高等法院被告前案紀錄表在
    卷可佐，且甲○○於本件案發之前之97年4 月12日晚上有向
    綽號「SOGO」之宋浩然購買毒品，又丙○○、甲○○於97年
    4 月15日案發當天均分別有吸食毒品海洛因及安非他命、海
    洛因之行為，復經丙○○、甲○○供承在案（偵卷第9 頁、
    第77頁），且丙○○、甲○○於案發當天所採尿液經送驗結
    果，丙○○部分係呈甲基安非他命、可待因及嗎啡陽性反應
    ；甲○○部分則呈可待因及嗎啡陽性反應，有台灣檢驗科技
    股份有限公司尿液檢驗報告、尿液採集編號對照表各2 份附
    卷可查（警卷第33頁、偵卷第27頁、第125 、126 頁）。是
    丙○○與甲○○於案發當天確有施用毒品情形，可堪認定，
    ，準此，98年4 月15日警方搜索扣案之第一級毒品海洛因3
    包、摻有第一級毒品海洛因香菸3 支、電子磅秤1 台、分裝
    袋2 包、分裝勺6 枝、安非他命吸食器1 組、甲基安非他命
    1 包等物，均不足為被告有於上開時、地販賣海洛因予甲○
    ○之證明。
(五)、至於被告雖於警、偵、審中均坦承有於98年3 月25日販賣第
    一級毒品海洛因予綽號「芋頭」之人而未遂之情形（偵卷第
    16、83頁、訴卷第54頁正、反面），然此部分既未經檢察官
    起訴或追加起訴（檢察官係將此部分列於起訴書及併辦意旨
    書之「證據並所犯法條」欄），並經公訴檢察官陳稱此部分
    不在起訴範圍內明確（訴卷第56頁背面），故此部分犯行自
    不在本院審理範圍內。且無論如何，縱令被告對於98年3 月
    25日販賣海洛因與綽號「芋頭」之人而不遂的事實坦認不諱
    ，本院亦難以此推論或擬制被告有於98年4 月12日販賣海洛
    因與甲○○。因此，被告丙○○所為關於販賣海洛因與綽號
    「芋頭」之人而不遂的自白，亦不足為被告有於上開時、地
    販賣海洛因予甲○○之證明。
(六)、綜上所述，依卷內資料，公訴人所舉對被告不利之證據，充
    其量僅能證明被告持有毒品海洛因之事實（如前所述），就
    公訴意旨所指被告販賣第一級毒品之事實，檢察官所舉證據
    ，尚未達到通常一般之人均不致有所懷疑，得確信其為真實
    之程度，本院無從形成被告有販賣第一級毒品之心證，惟起
    訴事實既一部減縮，依前揭最高法院判決意旨，就販賣第一
    級毒品部分，自無須變更起訴法條，爰不另為無罪之諭知，
    併此敘明。
據上論斷，應依刑事訴訟法第299 條第1 項前段，毒品危害防制
條例第11條第1 項，刑法第11條前段、第28條、第38條第1 項第
2 款、第41條第1 項前段、第47條第1 項，刑法施行法第1 條之
1， 判決如主文。
本案經檢察官乙○○到庭執行職務。
中    華    民    國    98    年    11    月    17    日
                  刑事第四庭  審判長 法  官  洪碩垣
                                     法  官  葉文博
                                     法  官  張  震
以上正本證明與原本無異。
如不服本判決應於收受送達後10日內向本院提出上訴書狀，並應
敘述具體理由；如未敘述上訴理由者，應於上訴期間屆滿後20日
內向本院補提理由書（均須按他造當事人之人數附繕本）「切勿
逕送上級法院」。
中    華    民    國    98    年    11    月    19    日
                                     書記官  鄒秀珍
附錄本判決論罪科刑法條全文：
毒品危害防制條例第11條
持有第一級毒品者，處3年以下有期徒刑、拘役或新臺幣5萬元以
下罰金。
持有第二級毒品者，處2 年以下有期徒刑、拘役或新臺幣3 萬元
以下罰金。
持有專供製造或施用第一、二級毒品之器具者，處1年以下有期
徒刑、拘役或新臺幣1萬元以下罰金。
持有毒品達一定數量者，加重其刑至二分之一，其標準由行政院
定之。


司法院資訊處製作；財團法人民間司法改革基金會備份。
